【裁判字號】    97,易,105
【裁判日期】    980113
【裁判案由】    恐嚇
【裁判全文】
臺灣臺東地方法院刑事判決               97年度易字第105號
公  訴  人  臺灣臺東地方法院檢察署檢察官
被      告  甲○○
                    （現另案於臺灣臺東監獄執行中）
上列被告因恐嚇等案件，經檢察官提起公訴（96年度偵字第2805
號），被告於準備程序中為有罪之陳述，經本院合議庭裁定由受
命法官獨任進行簡式審判程序，判決如下：
    主  文
甲○○共同以強暴使人行無義務之事，累犯，處有期徒刑參月，
如易科罰金，以新臺幣壹仟元折算壹日；又共同以加害生命、身
體之事，恐嚇他人致生危害於安全，累犯，處拘役伍拾日，如易
科罰金，以新臺幣壹仟元折算壹日；又共同以加害生命、身體之
事，恐嚇他人致生危害於安全，累犯，處有期徒刑參月，如易科
罰金，以新臺幣壹仟元折算壹日。應執行有期徒刑伍月，如易科
罰金，以新臺幣壹仟元折算壹日。
    犯罪事實
一、甲○○前因竊盜案件，經本院於民國95年3月19日以95年度
    東簡字第97號判決判處有期徒刑6月確定，而於95年11月2日
    易科罰金執行完畢。詎仍不知悔改，分別為下列犯行：
（一）因不滿丁○○避不出面償還積欠羅惠娟之債務，為警告丁○○儘速處理，乃夥同3名真實姓名年籍不詳之友人，於
      96 年6月13日凌晨1時許，在臺東縣臺東市○○街口，當
      街攔住丁○○及女友羅珮後，雙方隨即發生爭執，甲○○其中1名友人「阿其」之行動電話於爭執中不慎掉落路
      旁水溝內，竟基於使人行無義務之事之犯意聯絡，由甲○○之友人即綽號「阿豪」男子強令丁○○自水溝中撿起該
      行動電話，遭丁○○拒絕，該「阿豪」男子竟手持持T字
      型扳手毆打丁○○，致令丁○○心生畏懼不敢反抗，任由
      甲○○與其他友人分以徒手及持T字型扳手毆打其身體各
      處（傷害部分未據告訴），雖經羅珮下跪哀求，渠等均
      未罷手停歇，持續長達10分鐘之久，丁○○遂不得不依指
      示將該行動電話撿起交還甲○○，甲○○等人始願離去，
      而於離去前，甲○○復與上揭3名友人另竟基於恐嚇之犯
      意聯絡，由其中1名友人向羅珮恫稱：「妳敢記我的車
      牌，我第一個就找妳！」等語，如此以加害生命、身體之
      事恐嚇之，使羅珮心生畏懼，致生危害於安全。
（二）又於96年5月26日凌晨某時，在臺東縣臺東市○○路○段前
      ，攔住送完貨欲返家之丙○○，要求丙○○償還積欠羅惠
      娟債務新臺幣（下同）5,000元，遭丙○○以沒錢為由婉
      拒，甲○○隨即撥打行動電話找來上揭3名真實姓名年籍
      不詳之人駕駛白色自小客車，經丙○○同意將之載往臺東
      市海濱公園附近友人陳啟榮所開設之卡拉ＯＫ店內，商談
      還款事宜，期間要求丙○○尋其家人代為償債，因丙○○
      之家人遲遲無法償付上開金額，甲○○心生不悅，竟基於
      恐嚇之犯意聯絡，由甲○○出手掌摑丙○○之臉部2次（
      未成傷），並恫稱：「你再拿不出錢，你就完蛋了！」等
      語，如此以加害生命、身體之事恐嚇之，使丙○○心生畏
      懼，致生危害於安全，遂應允於當日中午前償還該筆款項
      ，甲○○始願罷手；嗣當日中午，丙○○仍無法籌得上開
      金額交予甲○○，乃自行開立發票日期為96年5月26日、
      面額5,000元之本票1張憑供擔保；其後某日丙○○再開立
      發票日期為96年6月21日、面額5,000元之本票1張換回上
      揭本票，以供擔保債務，並已於清償債務後取回該本票。
二、案經臺東縣警察局臺東分局報請臺灣臺東地方法院檢察署檢
    察官偵查起訴。
    理  由
壹、程序事項
    被告甲○○所犯者非為死刑、無期徒刑、最輕本刑為3年以
    上有期徒刑之罪或高等法院管轄第一審案件，其於準備程序
    進行中，先就被訴事實為有罪之陳述，經告知其簡式審判程
    序之旨，並聽取公訴人、被告之意見後，本院合議庭依刑事
    訴訟法第273條之1第1項之規定，裁定由受命法官獨任以簡
    式審判程序進行本案之審理。
貳、實體事項
一、上揭犯罪事實，業據被告甲○○於本院準備程序及審理時坦
    承不諱，核與證人即被害人丁○○、羅珮、丙○○、證人
    豐金英於偵查中之證述相符，並有本票2張在卷可稽，足徵
    被告上開自白與事實相符，堪以採信。是本案罪證明確，被
    告犯行洵堪認定，應依法論科。
二、按刑法第305條之恐嚇危害安全罪，係指單純以將來加害生
    命、身體、自由、名譽、財產之事，恐嚇他人致生危害於安
    全者而言，如對於他人之生命、身體等，以現實之強暴、脅
    迫手段加以危害要挾，使人行無義務之事或妨害人行使權利
    ，即應構成刑法第304條之強制罪，而非同法第305條之恐嚇
    危害安全罪（最高法院84年度臺非字第194號、93年度臺上
    字第3309號判決意旨可資參照）。查被告甲○○與上揭3名
    真實姓名年籍不詳之人，共同以現實之強暴手段強令被害人
    丁○○撿起掉落水溝中之手機，自屬使人行無義務之事，顯
    非單純以將來加害生命、身體、自由、名譽、財產之事，恐
    嚇他人致生危害於安全，是核渠等就犯罪事實（一）部分，
    均係犯刑法第304條第1項強制罪、第305條恐嚇致危害安全
    罪；就犯罪事實（二）部分，均係犯刑法第305條恐嚇致危
    害安全罪。公訴人認被告就犯罪（一）被害人丁○○部分，
    係涉犯刑法第305條恐嚇致危害安全罪嫌，揆諸上開說明，
    即有未合，惟因二者基本社會事實同一，爰依法變更起訴法
    條。被告與上揭3名真實姓名年籍不詳之人間，有犯意聯絡
    、行為分擔，應論以共同正犯。被告甲○○與上揭3名真實
    姓名年籍不詳之人就上揭所犯3罪，犯意各別，行為互殊，
    應予分論併罰。查被告曾有如前所述之犯罪科刑及刑之執行
    情形，此有臺灣高等法院被告前案紀錄表1份在卷可稽，其
    於有期徒刑執行完畢後5年內，故意再犯本件有期徒刑以上
    之罪，為累犯，其所犯3罪均應依刑法第47條第1項規定加重
    其刑。爰審酌被告僅因被害人欠債不還，即率領同伴以恐嚇
    、暴力之方式追索債務，使被害人心生畏懼，而被迫為無義
    務之事或致生危害於安全，並殃及被害人之家人、朋友，惡
    性非淺，惟念及其犯後坦承犯行態度尚可、犯罪所生之危害
    非鉅、檢察官求刑應執行有期徒刑8月稍嫌過重等一切情狀
    ，分別量處如主文所示之刑，並定其應執行之刑及諭知易科
    罰金之折算標準。
據上論斷，應依刑事訴訟法第273條之1第1項、第299條第1項前
段、第300條，刑法第304條第1項、第305條、第47條第1項、第
41條第1項前段、第51條第5款，刑法施行法第1條之1第1項、第2
項前段，判決如主文。
本案經檢察官乙○○到庭執行職務。
中    華    民    國    98    年    1     月    13    日
                  刑事第三庭  法  官  陳鈺雯
以上正本證明與原本無異。
如不服本判決應於收受送達後10日內向本院提出上訴書狀，並應
敘述具體理由；其未敘述上訴理由者，應於上訴期間屆滿後20日
內向本院補提理由書（均須按他造當事人之人數附繕本）。「切
勿逕送上級法院」。告訴人或被害人對於本判決如有不服，請書
具不服之理由狀，請求檢察官上訴者，其上訴期間之計算係以檢
察官收受判決正本之日期為準。
                              書記官  沈茜庭
中    華    民    國    98    年    1     月    13    日
附錄本案論罪科刑法條全文：
中華民國刑法第304條
以強暴、脅迫使人行無義務之事或妨害人行使權利者，處3年以
下有期徒刑、拘役或3百元以下罰金。
前項之未遂犯罰之。
中華民國刑法第305條
以加害生命、身體、自由、名譽、財產之事，恐嚇他人致生危害
於安全者，處2年以下有期徒刑、拘役或3百元以下罰金。


司法院資訊處製作；財團法人民間司法改革基金會備份。
